臺灣嘉義地方法院刑事判決
110年度交易字第312號
公  訴  人  臺灣嘉義地方檢察署檢察官
被      告  林泓淇

上列被告因過失傷害案件，經檢察官聲請以簡易判決處刑（110
年度偵字第3111號），本院認不得以簡易判決處刑，改適用通常
程序審判，判決如下：
    主  文
林泓淇無罪。
    理  由
一、聲請簡易判決處刑意旨略以：被告林泓淇於民國109年5月2
    日下午5時1分，騎乘車牌號碼000-0000號普通重型機車，搭
    載方○○，沿嘉義市西區世賢路一段612巷由西往東方向行駛
    ，行至該巷口時，適郭○○騎乘車牌號碼000-0000號普通重型
    機車，搭載黃○○沿自由路由東往西方向駛至，被告本應注意
    汽車行駛時，駕駛人應注意車前狀況，並隨時採取必要之安
    全措施，郭○○則應注意轉彎車應讓直行車先行，且依當時之
    客觀情況為天候晴、日間自然光線、柏油路面、路面乾燥、
    無缺陷、無障礙物、視距良好，均無不能注意之情事，被告
    竟疏未注意車前狀況即直行通過，郭○○則疏未禮讓被告之機
    車即貿然左轉，兩車因而發生碰撞，致黃○○受有右側雙踝骨
    折之傷害（對郭○○涉犯過失傷害罪嫌部分，未據告訴、起訴
    ），因認被告涉犯刑法第284條前段之過失傷害罪嫌。
二、犯罪事實應依證據認定之，無證據不得認定犯罪事實；不能
    證明被告犯罪者應諭知無罪之判決，刑事訴訟法第154條第2
    項、第301條第1項分別定有明文。又犯罪事實之認定，應憑
    證據，如未能發現相當證據或證據不足以證明被告犯罪時，
    自不能以推測或擬制之方法，以為裁判之基礎。檢察官就被
    告犯罪事實，應負舉證責任，並指出證明之方法，為刑事訴
    訟法第161條第1項所明定。因此，檢察官對於起訴之犯罪事
    實，應負實質之舉證責任。倘其所提出之證據，不足為被告
    有罪之積極證明，或其闡明之證明方法，無從說服法院形成
    被告有罪之心證，基於無罪推定之原則，自應為被告無罪之
    諭知。而認定犯罪事實所憑之證據，無論直接或間接證據，
    其為訴訟上之證明，須於通常一般之人均不致有所懷疑，而
    得確信其為真實之程度者，始得據為有罪之認定，倘其證明
    尚未達到此一程度，而有合理之懷疑存在時，因而為無罪之
    判決，即不得任意指為違法（最高法院110年度台上字第202
    3號、109年度台上字第4809號判決意旨參照）。
三、犯罪事實之認定，係據以確定具體的刑罰權之基礎，自須經
    嚴格之證明，故其所憑之證據不僅應具有證據能力，且須經
    合法之調查程序，否則即不得作為有罪認定之依據；倘法院
    審理之結果，認為不能證明被告犯罪，而為無罪之諭知，即
    無刑事訴訟法第154條第2項所謂「應依證據認定」之犯罪事
    實之存在。因此，同法第308條前段規定，無罪之判決書只
    須記載主文及理由，而其理由之論敘，僅須與卷存證據資料
    相符，且與經驗法則、論理法則無違即可，所使用之證據亦
    不以具有證據能力者為限，即使不具證據能力之傳聞證據，
    亦非不得資為彈劾證據使用。故無罪之判決書，就傳聞證據
    是否例外具有證據能力，本無須於理由內論敘說明，最高法
    院100年度台上字第2980號判決可資參照。準此，被告既經
    本院認定無罪，即無庸再論述所援引相關證據之證據能力。
四、公訴意旨認被告涉犯上開罪嫌，係以被告之供述、證人黃○○
    、郭○○之證述、道路交通事故現場圖、道路交通事故調查報
    告表（一）、（二）、現場及車損照片、交通部公路總局嘉
    義區監理所嘉雲區車輛行車事故鑑定會鑑定意見書、嘉義市
    政府警察局道路交通事故初步分析研判表、監視器影片光碟
    、診斷證明書等件為論據。訊據被告堅詞否認上開犯行，辯
    稱：對方闖紅燈，其並無過失等語。
五、經查：
　㈠被告於109年5月2日下午5時1分，騎乘車牌號碼000-0000號普
    通重型機車，搭載方○○，沿嘉義市西區世賢路一段612巷由
    西北往東南方向行駛，行至該巷與世賢路一段交岔路口欲直
    行通過。郭○○則騎乘車牌號碼000-0000號普通重型機車，搭
    載黃○○，沿自由路之機慢車專用道由東南往西北方向行駛，
    駛至自由路與世賢路一段時左轉至世賢路一段慢車道後繼續
    行駛至世賢路一段與世賢路一段612巷交岔路口，因而與被
    告騎乘之機車發生碰撞等情，業經被告於警詢、檢察事務官
    詢問及本院審理時均坦認（見109年度交查字第2023號卷【
    下稱交查字卷】第9、35至36頁，本院交易字卷第51至52、7
    4至75頁），核與本院當庭勘驗監視錄影器光碟檔案之結果
    相符（見本院交易字卷第11至27、55頁），並經證人即告訴
    人黃○○於檢察事務官詢問時（見109年度他字第2237號卷【
    下稱他字卷】第3頁，交查字卷第35頁）、證人郭○○於警詢
    及檢察事務官詢問時（見交查字卷第10、35至36頁）、方○○
    於檢察事務官詢問時（見交查字卷第35至36頁）證述明確，
    復有道路交通事故現場圖、道路交通事故調查報告表（一）
    、（二）、監視錄影器翻拍照片、現場照片等件在卷可稽（
    見交查字卷第6至8、16、19至31頁，本院交易字卷第11至27
    頁）。又黃○○因上開車禍事故受有右側雙踝骨折之傷害，有
    診斷證明書在卷可稽（見他字卷第6頁），是此部分之事實
    ，固均堪認定。
　㈡被告於檢察事務官詢問及本院審理時供稱：其行向是綠燈，
    綠燈已經2、3秒以上才騎過去，其還沒騎到巷口就已經是綠
    燈等語（見交查字卷第35頁，本院交易字卷第51、74至75頁
    ），核與證人郭○○於檢察事務官詢問時證稱：自由路是綠燈
    ，世賢路一段是紅燈，該處沒有停止線，也沒有待轉區，其
    反應不及就騎過去了等語（見交查字卷第35頁）相符。又經
    本院當庭勘驗監視錄影器光碟檔案之結果，可見郭○○騎乘機
    車沿自由路之機慢車專用道左轉至世賢路一段之慢車道，然
    後直行，郭○○騎乘之機車駛過自由路之分向限制線時，被告
    騎乘之機車自世賢路一段612巷口駛出，兩車持續往前直行
    ，被告騎乘之機車車頭碰撞郭○○騎乘之機車車尾位置，兩車
    看起來均未有明顯減速或閃避之動作等情無訛（見本院交易
    字卷第11至27、55頁）。另自由路與世賢路一段為一T字形
    道路，自由路為西北－東南方向，世賢路一段則為東北－西南
    方向，自由路與世賢路一段慢車道之交岔路口再往西北方向
    延伸則為世賢路一段612巷，自由路之東北側則設有機慢車
    專用道，被告騎乘機車自世賢路一段612巷口直行駛出會先
    通過世賢路一段慢車道，再連接至自由路，又郭○○騎乘機車
    沿自由路機慢車專用道直行後即為盡頭，需左轉至世賢路一
    段慢車道，此有道路交通事故現場圖在卷可稽（見交查字卷
    第6頁），而自由路與世賢路一段612巷既為連接延伸之道路
    ，雙向之交通號誌應為相同，堪認被告行至世賢路一段612
    巷口欲直行通過及郭○○沿自由路之機慢車專用道直行行駛時
    ，其等行向之交通號誌均為綠燈甚明。
　㈢為提昇交通工具效能以促進交通快捷迅速，並兼顧維護交通
    秩序以保障公眾行的安全，凡參與交通之車輛駕駛人、行人
    及其他使用道路者，均負有預防危險發生之注意義務，故任
    何駕駛人、行人或其他使用人，均可信賴其餘參與交通或使
    用道路者，亦能遵守交通規則，並互相採取謹慎注意之安全
    行為。本此信賴原則，任一參與交通或使用道路之人並無必
    須預見其他參與交通或使用道路者之違規或不安全行為，以
    防止事故發生之注意義務；如信賴他人因遵守交通規則將為
    一定行為，而採取相對應之適當措置時，即可認已盡其注意
    義務。然於有充分餘裕得以迴避事故之發生者，既尚能在於
    己無損之情況下，採取適當舉措以避免損害他人之生命、身
    體及其他財產利益，基於社會相當性之考量，始有防免事故
    發生之注意義務（最高法院101年度台上字第4928號、96年
    度台上字第6159號判決意旨參照）。經查，郭○○騎乘機車沿
    自由路機慢車專用道直行時，其行向之交通號誌為綠燈等情
    ，固如前述，惟其左轉至世賢路一段繼續直行時，世賢路一
    段之交通號誌仍為紅燈，又自由路機慢車專用道與自由路快
    車道間，設有安全島，參以郭○○是於監視錄影器畫面時間16
    ：00：58時左轉至世賢路一段慢車道，於監視錄影器畫面16
    ：01：02時駛過世賢路一段慢車道與世賢路一段612巷口，
    繼續直行通過世賢路一段慢車道與世賢路一段612巷及自由
    路延伸之交岔路口，此經本院當庭勘驗監視錄影器光碟檔案
    內容無誤（見本院交易字卷第21頁），前揭設置於自由路機
    慢車專用道與自由路快車道間之安全島花費郭○○約4秒之時
    間直行駛過，可見該安全島具有一定之距離，因此郭○○騎乘
    機車沿自由路機慢車專用道左轉後，並非直接遭遇世賢路一
    段612巷口，而是須先直行一段距離後，方會駛至世賢路一
    段612巷口，對自世賢路一段612巷騎乘機車駛出之被告而言
    ，郭○○騎乘之機車與沿世賢路一段慢車道直行之車輛之行向
    相當。又被告駛出世賢路一段612巷口時，其行向之交通號
    誌為綠燈，業如前述，被告綠燈直行通過，應可合理信賴行
    駛於世賢路一段慢車道之車輛均會遵守交通號誌停等紅燈，
    實難認被告騎乘機車駛至世賢路一段612巷口時，得預見其
    左方之世賢路一段慢車道會有車輛駛至。
　㈣又汽車行駛時，駕駛人應注意車前狀況及兩車並行之間隔，
    並隨時採取必要之安全措施，不得在道路上蛇行，或以其他
    危險方式駕車，道路交通安全規則第94條第3項定有明文，
    公訴意旨並執此主張被告具有過失。惟駕車行駛於路上，本
    即具有風險，駕駛者於行車時雖應注意車前狀況，然車前可
    能發生之狀況多端，若要求駕駛者對於所有發生於車前的狀
    況均須注意，雖可完全避免危險，實則忽略整體社會係於利
    益衡量後，為追求更大之利益，方接受駕車上路之危險行為
    乙事。從而，於容許風險之範圍內，不利益之結果要不能歸
    責於駕駛者。經查，被告騎乘機車自世賢路一段612巷口駛
    出，欲直行繼續駛至自由路，斯時被告行向之交通號誌為綠
    燈，依一般狀況，僅能期待被告注意其前方即同為綠燈之自
    由路快車道之來車，實難苛責被告尚能注意到應為紅燈之世
    賢路一段慢車道仍有車輛駛至，並對此一行向車輛能有充分
    餘裕來採取適當措施以防止事故之發生。又郭○○騎乘機車沿
    自由路機慢車專用道左轉後，直行於世賢路一段慢車道上，
    並無停止線，亦無待轉區，此有道路交通事故現場圖在卷可
    稽（見交查字卷第6頁），是郭○○行駛在自由路機慢車專用
    道，左轉後繼續直行通過尚為紅燈號誌之世賢路一段，均係
    依照現場號誌及標線行駛，雖尚難逕認有違反交通規則之處
    ，實係該處交通號誌及標線之設置導致行向衝突之結果，惟
    對被告而言，其綠燈直行，既無預見郭○○會自仍為紅燈之世
    賢路一段駛至之可能並加以迴避之注意義務，自難逕令被告
    負擔過失責任。參以經本院當庭勘驗監視錄影器光碟檔案之
    結果，可知被告與郭○○幾乎同時駛至世賢路一段612巷巷口
    （見本院交易字卷第11至27、55頁），是尚難逕認被告主觀
    上已能預見左側將有車輛駛至之可能並有充分之時間與能力
    來採取相對應之安全措施。被告辯稱其並無過失等語，並非
    無據。
　㈤另本案經送交通部公路總局行車事故鑑定覆議會覆議之結果
    ，認郭○○駕駛普通重型機車，行經機慢車專用道依路型左轉
    後，沿世賢路一段直行，未注意右方綠燈直行車輛行駛動態
    ；與道路主管機關，未妥善設置道路標誌標線號誌設施，雙
    方同為肇事原因。被告駕駛普通重型機車，綠燈通行，措手
    不及，無肇事因素等情，有覆議意見書在卷可稽（見本院嘉
    交簡字卷第51至54頁），與本院前揭認定相同，亦得佐證被
    告應無過失之情事。
　㈥至交通部公路總局嘉義區監理所嘉雲區車輛行車事故鑑定會
    固認郭○○駕駛普通重型機車，行經行車管制號誌交岔路口，
    轉彎車未讓對向直行車先行，為肇事主因。被告駕駛普通重
    型機車，行經行車管制號誌交岔路口，未注意車前狀況，妥
    採安全措施，為肇事次因等情，此有鑑定意見書在卷可憑（
    見交查字卷第49至51頁），然該鑑定意見書之意見並未充分
    考量郭○○騎乘之機車沿自由路機慢車專用道左轉後，尚須直
    行騎乘數秒後方會駛至世賢路一段612巷口，其行向與直行
    於世賢路一段慢車道之車輛實已相同，被告應無預見可能性
    之事實，不足逕為不利於被告之認定。
六、綜上所述，公訴意旨認被告涉犯過失傷害罪嫌之證據，尚不
    足以積極證明被告犯罪，此外亦無其他證據足資證明被告確
    有公訴意旨所指之犯行，揆諸首揭規定及說明，既不能證明
    被告犯罪，自應依法為無罪之諭知，以昭審慎。
七、本件經檢察官聲請以簡易判決處刑，經本院認有刑事訴訟法
    第451條之1第4項但書第3款之情形，爰適用通常程序審判。
據上論斷，應依刑事訴訟法第452條、第301條第1項，判決如主
文。
本案經檢察官吳心嵐聲請以簡易判決處刑，檢察官徐鈺婷到庭執
行職務。
中　　華　　民　　國　　110 　年　　11　　月　　24　　日
　　　　　　　　　刑事第六庭  法　官　官怡臻
以上正本證明與原本無異。
如不服本判決應於收受判決後20日內向本院提出上訴書狀，並應
敘述具體理由；其未敘述上訴理由者，應於上訴期間屆滿後20日
內向本院補提理由書（均須附繕本）「切勿逕送上級法院」。告
訴人或被害人如對於本判決不服者，應具備理由請求檢察官上訴
，其上訴期間之計算係以檢察官收受判決正本之日期為準。
中　　華　　民　　國　　110 　年　　11　　月　　24　　日
                              書記官  李彥廷